臺灣高等法院民事裁定
110年度抗字第383號
抗  告  人  黃秀桃  




            莊琳嫈  
上列抗告人與相對人黃秀枝等間請求不動產所有權移轉登記事件
，對於中華民國110年2月3日臺灣新北地方法院所為裁定（110年
度訴字第309號）提起抗告，本院裁定如下：
    主  文
抗告駁回。                                           
抗告訴訟費用由抗告人負擔。
    理  由
一、按共同訴訟之被告數人，其住所不在一法院管轄區域內者，
    各該住所地之法院俱有管轄權。但依第4條至第19條規定有
    共同管轄法院者，由該法院管轄，民事訴訟法第20條定有明
    文。又依同法第10條規定：因不動產之物權或其分割或經界
    涉訟者，專屬不動產所在地之法院管轄。其他因不動產涉訟
    者，得由不動產所在地之法院管轄。而因不動產物權而涉訟
    者，雖應專屬不動產所在地之法院管轄，然因買賣、贈與或
    其他關於不動產之債權契約，請求履行時，則屬債法上之關
    係，而非不動產物權之訟爭，應不在專屬管轄之列，得由不
    動產所在地之法院管轄（最高法院71年台上字第4722號民事
    裁判意旨參照）。
二、本件抗告人黃秀桃於原法院主張其與抗告人莊琳嫈、相對人
    黃秀枝、莊志佳、莊志祥、莊紫妍（下稱莊琳嫈等5人）之
    被繼承人莊偉騰間就坐落花蓮縣○○鄉○○段000地號、405地號
    土地（下稱系爭土地）所有權應有部分二分之一有借名登記
    契約，莊偉騰去世後，該借名登記契約消滅，惟因莊林嫈等
    5人本於繼承關係登記為系爭土地所有權人權利範圍各為五
    分之一，依民法第179條、借名登記契約關係消滅後之返還
    請求權及類推適用民法第541條第2項規定，請求莊琳嫈等5
    人應將系爭土地所有權應有部分各十分之一移轉登記予黃秀
    桃。經原法院裁定移送臺灣花蓮地方法院（下稱花蓮地院）
    ，抗告人不服，莊林嫈抗告意旨略以：伊及相對人多居住原
    法院轄區，以系爭土地所在地法院為本件訴訟之管轄法院，
    對於伊及相對人相當不便利，應由原法院續行審理等語；黃
    秀桃抗告意旨略以：本件屬不動產所在地、被告住所地數法
    院均有管轄權之情形，伊向多數被告住所地之原法院起訴並
    無不合等語。均聲明廢棄原裁定。
三、查，黃秀桃係依債法關係，請求莊林嫈等5人移轉系爭土地
    所有權應有部分，核屬不動產物權以外之其他因不動產涉訟
    ，依民事訴訟法第10條第2項規定，得由不動產所在地即花
    蓮地院管轄。而莊林嫈、黃秀枝、莊志祥之住所在新北市新
    莊區，莊志佳之住所在同市三重區，惟莊紫妍之住所在新北
    市汐止區，非屬同一法院管轄區域內，依同法第20條但書之
    規定，自應由共同管轄法院即花蓮地院管轄，無依部分相對
    人住所地以原法院為管轄法院之餘地。黃秀桃向無管轄權之
    原法院起訴，原法院依職權裁定移送於花蓮地院管轄，經核
    於法並無違誤。抗告意旨指摘原裁定不當，聲明廢棄，均無
    理由，應予駁回。
四、據上論結，本件抗告為無理由，爰裁定如主文。
中　　華　　民　　國　 110 　年　　 4 　　月　　22　　日
                  民事第二十三庭
                      審判長法  官  蕭胤瑮
                            法  官  許勻睿
                            法  官  袁雪華
正本係照原本作成。
本裁定除以適用法規顯有錯誤為理由外，不得再抗告。如提起再
抗告，應於收受送達後10日內委任律師為代理人向本院提出再抗
告狀。並繳納再抗告費新臺幣１千元。
中　　華　　民　　國　　110 　年　　4 　　月　　22　　日

  　　　　　　　　　　　　　書記官  蕭英傑